【裁判字號】    98,上易,670
【裁判日期】    981029
【裁判案由】    傷害
【裁判全文】
臺灣高等法院高雄分院刑事判決         98年度上易字第670號
上  訴  人
即  被  告  甲  ○
上列上訴人因傷害案件，不服臺灣高雄地方法院98年度審易字第
597 號中華民國98年7 月23日第一審判決（起訴案號：臺灣高雄
地方法院檢察署98年度偵字第1982號），提起上訴，本院判決如
下：
     主  文
上訴駁回。
     理  由
一、按上訴書狀應敘述具體理由；所謂具體理由，必係依據卷內
    既有訴訟資料或提出新事證，指摘或表明第一審判決有何採
    證認事、用法或量刑等足以影響判決本旨之不當或違法，而
    構成應予撤銷之具體事由，始克當之。又第二審法院認為上
    訴書狀未敘述理由或上訴有刑事訴訟法第362 條前段之情形
    者，應以判決駁回之，同法第361 條第2 項、第367 條前段
    定有明文。是上訴書狀全未敘述理由者，應先命補正；已敘
    述理由但不具體者，毋庸命補正，應由第二審法院以判決逕
    予駁回上訴，未依法駁回者，有受理訴訟不當之違法。最高
    法院24年度總會決議第93號提案(四)、97年台上字第892 號、
    97年台上字第3889號判決參照。
二、本件上訴人即被告甲○經原審論以普通傷害罪，判處拘役30
    日，如易科罰金，以新臺幣1000元折算1 日後，於民國98年
    8 月10日具狀提起上訴，其上訴理由固載述：被告與告訴人
    乙○○係上下樓鄰居關係，前於97年6 月13日已就告訴人因
    不滿被告質疑其勾引被告男友而毆打被告一事予以原諒，詎
    告訴人竟仍得寸進尺，於97年11月13日11時30分許復以同一
    事由抓扯被告頭髮撞牆，被告一時之間因傷痛而反擊，自屬
    正當防衛，且被告並無前科，請體恤上情宣告緩刑云云，有
    刑事上訴狀在卷可稽。
三、經查，被告於原審審理時，已據前揭情詞否認犯罪，惟原審
    綜以證人即告訴人乙○○之指述及高雄市立聯合醫院、高雄
    醫學大學附設中和紀念醫院各於97年6 月14日出具之診斷證
    明書共2 份，與和解書1 份等證據，認被告否認犯罪之詞與
    常情不符而不可採；並援引最高法院所著17年上字第686 號
    判例「正當防衛係對於現在不正之侵害防衛自己或他人之權
    利者而言，本案上訴人與某甲口角互毆彼此成傷，不能證明
    某甲先行侵害，自不得主張正當防衛。」以論駁被告所辯正
    當防衛乙節，亦無足取。從而認被告所為傷害犯行，罪證明
    確，應論以刑法第277 條第1 項之普通傷害罪，並審酌被告
    業已成年，應知在現代民主法治社會中，對於任何糾紛之解
    決，應本諸理性、和平之手段與態度為之，竟僅因細故爭執
    ，率而使用暴力之方式以對，破壞社會安寧秩序，並使告訴
    人受傷，行為實不足取，被告又否認犯行，毫無悔意，及斟
    酌被告犯罪動機、品行、智識程度與告訴人所受傷勢等一切
    情狀，量處如主文所示之刑，並諭知易科罰金之折算標準，
    已詳敘所憑之證據與認定之理由，所為論敘。且按諭知緩刑
    為法院之職權，本有自由裁量之餘地，原審未予諭知緩刑，
    自難以此指摘為不當，有最高法院19年上字第2043號判例可
    資參照。準此，是否認被告所宣告之刑，以暫不執行為適當
    ，而予以諭知緩刑，係實體法上賦予法院得為自由裁量之事
    項，尚不得據此以原判決未諭知緩刑為違背法令。是原審所
    為上開論敘，經核並無違背經驗法則或論理法則，量刑亦屬
    允當，縱未諭知緩刑亦無不當或違法之處。
四、被告上訴狀仍執原審所辯之陳詞，泛稱其所為傷害犯行，係
    正當防衛，並請求宣告緩刑云云，均已經原審詳予論述審認
    ，況是否宣告緩刑，乃屬法院得依職權自由裁量之事項，原
    審雖未宣告緩刑，亦不生違背法令之問題，已如前述。是上
    訴理由所述，並未依據卷內既有訴訟資料或提出新事實、新
    證據指出原判決有何不當或違法而足以影響判決本旨，並構
    成應予撤銷之具體指摘事由，是其上訴徒托空言，請求宣告
    緩刑，顯屬未敘述具體理由。按之上開規定，上訴人之上訴
    要屬違背法律上之程式，自應由本院依同法第367 條前段、
    第372 條規定，不經言詞辯論逕行判決如主文。
中    華    民    國    98    年    10    月    29    日
                刑事第三庭  審判長法  官  莊崑山
                                  法  官  張意聰
                                  法  官  莊松泉
以上正本證明與原本無異。
本判決不得上訴。
中    華    民    國    98    年    10    月    29    日
                                  書記官  葉淑華


司法院資訊處製作；財團法人民間司法改革基金會備份。
